臺灣高等法院臺南分院刑事判決　　　　九十三年度上重訴字第九三號　Ｇ
　　　上　訴　人
　　　即　被　告　甲　○　○
　　　選任辯護人　洪　梅　芬　律師
　　　上　訴　人
　　　即　被　告　乙　○　○
　　　右　一　人
　　　指定辯護人　本院公設辯護人　丙　○　○
右上訴人因違反毒品危害防制條例等案件，不服臺灣臺南地方法院九十二年度重訴字
第一八號中華民國九十二年十二月三十一日第一審判決（起訴案號：臺灣臺南地方法
院檢察署九十二年度偵字第四○六四號、九十二年度偵字第四○九八號），提起上訴
，本院判決如左：
      主      文
上訴駁回。
      事      實
一、甲○○意圖營利，欲自大陸走私毒品海洛因販賣，竟與我國澎湖籍漁船「旭東昇
    」號（船籍登記號碼ＳＳ○○五七一五號）之船長乙○○共同基於運輸、私運管
    制物品即第一級毒品海洛因入境及未經許可直航至大陸地區之犯意聯絡，由甲○
    ○先於民國九十二年三月二十三日後某日，在大陸地區購買第一級毒品海洛因磚
    四塊為販賣海洛因之購入行為後。旋通知乙○○自澎湖縣出海，以新台幣（下同
    ）十萬元之代價（尚未得款），前往大陸地區接駁前揭毒品。乙○○遂於九十二
    年三月二十六日上午十一時二十三分許，駕駛「旭東昇」號漁船搭載不知情之船
    員賴隆盛（另由檢察官為不起訴處分）自澎湖縣西嶼鄉復興漁港報關出海後，即
    未經主管機關許可，前往大陸地區福建省圍頭港外，自不詳舢舨接駁上開海洛因
    磚四塊，而於九十二年三月二十七日上午七時三十五分許，駛回澎湖縣西嶼鄉內
    垵漁港，私運管制物品海洛因進入臺灣地區，再伺機運輸至臺南縣將軍鄉將軍漁
    港。甲○○則於九十二年三月二十八日，自大陸地區福建省廈門市搭船返回臺灣
    地區之福建省金門縣，再搭機返臺，後轉往澎湖馬公，並通知乙○○將上開毒品
    運輸至將軍漁港。乙○○則於九十二年三月二十九日凌晨三時三十分許，再駕駛
    「旭東昇」號漁船搭載不知情之船員賴隆盛將走私進口之上開海洛因藏匿在漁船
    駕駛艙內，自澎湖縣西嶼鄉內垵漁港報關出海，甲○○則於同年月二十九日上午
    八時許，自澎湖馬公機場搭機返回臺南。嗣於九十二年三月二十九日上午八時四
    十五分，乙○○駕駛「旭東昇」號漁船運輸海洛因磚駛達將上開軍漁港，靠港準
    備交予甲○○，甲○○亦與不知情之配偶陳鳳玉（另由檢察官為不起訴處分）於
    九十二年三月二十九日上午九時許，搭機到達臺南機場，隨即在該日十時許相偕
    前往將軍漁港，伺機取回前開毒品，在該漁船停泊處附近逗留，經臺灣臺南地方
    法院檢察署檢察官指揮行政院海岸巡防署南部地區巡防局（下稱南巡局）臺南市
    機動查緝隊隊員蘇進清發現，甲○○為避免事跡敗露，即以其所使用之0000
    000000號行動電話，撥打乙○○之0000000000號行動電話，通
    知乙○○將上開海洛因磚丟棄，該隊查緝人員聽聞漁船電話聲響，即登船檢查，
    發現乙○○正將海洛因磚丟棄而當場逮捕乙○○，並在「旭東昇」號漁船及另一
    艘不詳船名漁船並排之空隙間（尚未落海），起出內藏匿海洛因磚四塊之紙箱一
    個（其中海洛因四塊共淨重二五一七‧一公克，海洛因四塊包裝共重四二．三四
    公克），並扣得前開海洛因、包裝、紙箱與乙○○所有之「旭東昇」號漁船（船
    籍登記號碼ＳＳ○○五七一五號）一艘及所使用之0000000000號、0
    000000000號行動電話各一支。經乙○○當場供述第一級海洛因係甲○
    ○所委託運送後，查緝人員即逕行拘提在附近之甲○○帶回調查，並扣得甲○○
    所使用撥打之0000000000號（行動電話機之序號已消除、ＳＩＭ卡已
    丟棄）及0000000000號行動電話各一支。
二、案經南巡局臺南市機動查緝隊、臺南縣機動查緝隊、海洋巡防總局臺南海巡隊、
    南巡局第五一大隊、保安警察第三總隊第三大隊第二中隊及臺南市警察局第一分
    局報請臺灣臺南地方法院檢察署檢察官偵查起訴。
      理      由
一、訊據上訴人即被告甲○○否認有運輸、販賣第一級毒品海洛因之犯行，辯稱：0
    000000000號行動電話非其所有，其亦未曾使用過該手機門號。「旭東
    昇」號漁船係小漁船，其油料容量僅二三三七公升，自澎湖復興漁港至大陸圍頭
    港外接運毒品海洛因再回來，其油量不夠，又如毒品海洛因係在大陸圍頭港外交
    付，為何紙箱上之包裝非大陸用紙及字體，被告乙○○運輸經查獲之毒品，非其
    所有，其亦未託被告乙○○運輸該毒品，其雖有去被告乙○○家，但沒有拿毒品
    去他家，被告乙○○運送甲魚蛋的時候大約於案發前十幾天，其沒有使用000
    0000000號行動電話與他聯絡，來回大陸的油錢一萬元絕對不夠。被告乙
    ○○在臺南縣將軍港外海接運毒品海洛因，可能性較在大陸圍頭港外或澎湖內垵
    漁港接運毒品為高。被告乙○○知道紙箱內為毒品海洛因，毒品海洛因係在乙○
    ○之漁船上發現，非不可能係其自行販入。被告乙○○使用之00000000
    00號手機ＳＩＭ卡，經鈞院勘驗結果雖有0000000000門號及「  大
    」代號，但其並無聰大外號云云。又訊據上訴人即被告乙○○對於被告甲○○叫
    其將漁船開至大陸地區，其將漁船開到福建圍頭港外接駁毒品海洛因，被查獲之
    毒品海洛因磚四塊係被告甲○○交給其運送，其於九十二年三月二十九日運送該
    毒品海洛因在臺南縣將軍漁港經警查獲，查獲時其正欲將該海洛因磚丟棄，被告
    甲○○使用門號0000000000號打電話給其，要其丟棄毒品，門號00
    00000000號行動電話為其所有，行動電話0000000000號與0
    000000000號有雙向通聯紀錄等情不爭執，惟辯稱：其當初不曉得運送
    的東西是毒品。被告甲○○是在其家裡交付毒品給其，其才把毒品拿到船上。其
    所有「旭東昇」號漁船，原僅係漁民賴以維生之器具，本質上並無危險性，因此
    ，基於保安處分之法理，並無一併沒收之絕對必要，其已因本案被羈押，判決確
    定之後，亦須入監服刑，並無再利用上開漁船運輸毒品之可能，「旭東昇」號漁
    船既為漁民賴以維生之器具，一併予以宣告沒收，無異於剝奪漁民之生存器具，
    從漁民就業權、生存權點，僅一次運輸第一級毒品海洛因，而且僅運輸二千五百
    餘公克之犯行，即剝奪漁民賴以維生之器具，其沒收之合理性，不免令人質疑。
    再者，「旭東昇」號漁船之價值在三百萬元以上，一併予以宣告沒收，無異判處
    十年有期徒刑之外，對其再行處以三百多萬元之刑罰，此刑罰之宣告，就刑罰之
    觀點，實有悖於罪刑相當法則之要求，原判決一併宣告沒收「旭東昇」號漁船之
    處分，應有未當云云。
二、經查：
（一）被告乙○○於警訊時供稱：其是「旭東昇」號漁船船主，也是船長，故船都由
      其駕駛，而0000000000號行動電話係其使用。又被告甲○○僱其前
      往大陸接運毒品，每趟代價十萬元，其於九十二年三月二十六日上午十一時二
      十三分，自澎湖復興漁港報關出港前往大陸圍頭港外接運毒品後，於同年三月
      二十七日上午七時三十五分進人澎湖內垵漁港，又於同年三月二十九日凌晨三
      時三十分自澎湖內垵漁港報關出港，並將毒品海洛因藏置船上，於同年三月二
      十九日上午八時四十五分報關進入臺南縣將軍漁港，貨主即被告甲○○指示其
      船抵達臺南縣將軍漁港後，會派人前來船邊取貨，毒品完成交貨，即將酬勞交
      付。被告甲○○到將軍漁港是要來取毒品上岸的，但其接到被告甲○○以00
      00000000號手機打給其0000000000號手機，通知趕快將該
      批毒品海洛因丟棄海中，然尚未丟棄即被當場制止查獲等語（見警卷乙○○九
      十二年三月二十九日警訊筆錄）；於偵查中供稱：其於九十二年三月二十九日
      十時三十分，駕駛「旭東昇」號漁船在將軍漁港碼頭為警察獲之海洛因，是被
      告甲○○於九十二年三月二十六日，要其自澎湖復興漁港駕前開漁船至大陸圍
      頭港外之舢舨接應後，於九十二年三月二十七日駛回澎湖內垵漁港，再於九十
      二年三月二十八日要其於九十二年三月二十九日將毒品運至臺南縣將軍漁港，
      運毒代價十萬元，尚未得款，為警查獲前，被告甲○○打電話給其，要其快將
      毒品丟棄等語（見第四○六四號偵查卷第五、六頁）；於原審調查時供稱：於
      九十二年三月二十九日十時許，警察查緝時，被告甲○○以00000000
      00號行動電話，打到其0000000000號行動電話，告訴其將毒品丟
      棄海中等語（見原審卷第一宗第十七頁），並有「旭東昇」號漁船資料、機漁
      船（含船員）進出港檢查表、搜索扣押筆錄各一份及扣押物品照片六張存警卷
      與扣案之前開海洛因、包裝、紙箱與被告乙○○所有之「旭東昇」號漁船（船
      籍登記號碼ＳＳ○○五七一五號）一艘及其所使用之0000000000號
      、0000000000號行動電話各一支、被告甲○○所使用撥打之000
      0000000號（行動電話機之序號已消除、ＳＩＭ卡已丟棄）及0000
      000000號行動電話各一支可資佐證。而扣案之海洛因磚四塊，經送法務
      部調查局鑑定結果確含有海洛因成分，共淨重為二五一七．一公克（另包裝共
      重四二．三四公克），有該局九十二年五月十五日調科壹字第二○○○○四三
      ○○號鑑定通知書可參（見第四○六四號偵查卷第一○九頁）。再依「旭東昇
      」號漁船進出港紀錄所載，該漁船於九十二年三月二十六日上午十一時自澎湖
      復興漁港報關出港，至九十二年三月二十七日上午七時三十五分返回澎湖內垵
      漁港，而被告乙○○持有使用之0000000000號行動號碼通聯資料記
      錄，在出港前後期間，共接收大陸打進無顯示號碼一通、並撥出三通大陸行動
      號碼0000000000000000、000000000000000
      0號聯繫（見原審卷第一宗第八五頁）。被告乙○○上開自白駕駛「旭東昇」
      號漁船自臺灣地區澎湖縣西嶼鄉復興漁港報關出海後，未經主管機關許可，前
      往大陸地區福建省圍頭港外及受被告甲○○所僱，以十萬元代價，自不詳舢舨
      接駁上開海洛因磚，運輸、私運管制物品即第一級毒品海洛因進入臺灣地區轉
      交被告甲○○之時間及過程，與其所使用之行動電話通聯情形及入出港紀錄尚
      相吻合，自可採信。
（二）被告甲○○於原審自承：於九十二年三月二十八日，自大陸地區廈門返回臺灣
      地區金門，隨即搭機返臺，並於同日下午三時許搭機至澎湖，於同年月二十九
      日上午八時許，再搭機返臺，到家裡騎機車到將軍漁港等情（見原審卷第一宗
      第一一七頁至第一一八頁），並有鼓浪嶼號乘客名單、立榮航空旅客艙單，航
      班表各一份可稽（見原審卷第一宗第九十頁至第九二頁）。又被告甲○○係於
      九十二年三月二十三日自臺灣地區金門出境前往大陸地區，有被告甲○○之入
      出境查詢結果一份可按（見第四○六四號偵查卷第四三頁）。被告甲○○在被
      告乙○○上開自白駕駛「旭東昇」號漁船於九十二年三月二十六日上午十一時
      二十三分許，自澎湖復興漁港報關出港前往大陸圍頭港接運毒品，再於同年三
      月二十七日上午七時三十五分進人澎湖內垵漁港，又於同年三月二十九日凌晨
      三時三十分自澎湖內垵漁港報關出港，並將毒品海洛因藏放於船上，於同年三
      月二十九日上午八時四十五分報關進入臺南縣將軍漁港之相關時程、地點，即
      有關聯。再證人即南巡局臺南市機動查緝隊承辦查緝員蘇進清證稱：該隊為追
      查走私毒品入境管道及毒品走私入境時間、地點、方式與所用之交通工具，故
      鎖定被告甲○○為主要目標，依情資發現被告甲○○可能會利用「旭東昇」號
      漁船作為走私毒品之交通工具，故將「旭東昇」號漁船及船長被告乙○○列為
      注偵目標，並通報澎湖內垵北安檢所、臺南縣將軍漁港安檢所加強掌控該船進
      出港動態。於九十二年三月二十九日上午八時五十分許，臺南縣將軍漁港安檢
      所電話通報「旭東昇」號，正向該安檢所報關申請入港中，乃於同日上午十時
      抵達將軍漁港碼頭，發現注偵對象被告甲○○藏匿於「旭東昇」號右側約二十
      公尺處小吃攤販中，神色緊張且四處張望海巡人員動態，其駕車至小吃攤販邊
      ，向被告甲○○表示：「請他將所點之小吃等物吃完後，暫勿離開有事欲與其
      洽談」，此時被告甲○○雙手不斷顫抖，一副心神不安之表情，其未等被告甲
      ○○將小吃吃完，駕車駛往「旭東昇」號錨泊區碼頭邊，隨後即聽到「旭東昇
      」號船上傳來行動電話聲響，回頭發見攤販區被告甲○○亦正使用手機通話，
      研判應是被告甲○○與船上被告乙○○相互通聯，立刻往「旭東昇」號船頭方
      向移動察看，當場發現被告乙○○從「旭東昇」號駕駛艙走出，手上捧著一紙
      箱正欲往海中丟棄，此時查緝人員一擁而上，逮捕被告乙○○後，在「旭東昇
      」號漁船與另一艘漁船並排空隙間（尚未落海）起獲內裝第一級毒品海洛因磚
      四塊之紙箱一個。被告乙○○當場供述第一級毒品海洛因，係被告甲○○指使
      其自大陸福建圍頭港外接運至臺南縣將軍漁港，準備交給在碼頭邊等候之被告
      甲○○，又被告甲○○以0000000000號行動電話撥打被告乙○○0
      000000000號行動電話指示有人要來查緝，要將毒品丟棄海中等情，
      並製有該臺南市機動查緝隊偵破「旭東昇」號漁船走私海洛因毒品查緝報告一
      份（見原審卷第一宗第六一頁至第六六頁、第二一九頁至第二二一頁）可參。
      又被告乙○○供認0000000000號行動電話係被告甲○○所使用，已
      如前述，且該0000000000號行動電話與乙○○000000000
      0號行動電話，於九十二年三月間在臺灣地區基地臺測得計有九十二年三月一
      日九時四十七分、九時五十四分、十一時四十五分，三月二日十八時三十九分
      ，三月十一日八時十九分、九時五十八分、十九時四十三分、十九時四十七分
      、十九時四十八分，三月十二日八時一分、八時十二分、十二時十七分，三月
      十四日十時八分、十時十一分、十時十五分、十時二十五分、十一時十分、十
      一時二十九分、十四時十分、十四時五十五分，三月十五日十一時四十八分、
      十一時五十二分、十二時四十九分、十七時一分，三月十六日九時五分、十三
      時二十五分，三月十七日九時四十二分、十時四十八分、十二時三十九分，三
      月十八日八時四十四分、十一時五十四分、十二時九分、十五時四十三分、十
      五時四十四分、十六時四十八分，三月十九日二時三分，三月二十日十九時十
      七分，三月二十一日六時五十分，三月二十八日十八時二十八分、十九時四十
      二分，三月二十九日十時六分等四十一次頻繁之通聯紀錄（見原審卷第一宗第
      一六七頁至第二○九頁），是被告乙○○所供0000000000號行動電
      話係被告甲○○所使用，應無誤認之可能。況被告甲○○身上扣得無ＳＩＭ卡
      之手機，該手機序號業經銷除，亦與撥入被告乙○○行動電話手機序號經銷除
      相符。而於九十二年三月二十九日上午十時六分上揭0000000000號
      行動電話電話發話之基地臺在臺南縣將軍鄉平沙村二三號四樓，即屬將軍漁港
      地區，亦與證人蘇進清前述證稱其駕車駛往「旭東昇」號錨泊區碼頭邊，隨後
      即聽到「旭東昇」號船上傳來行動電話聲響，回頭發見攤販區被告甲○○亦正
      使用手機通話，研判應是被告甲○○與船上被告乙○○相互通聯一致，亦與被
      告乙○○右述供稱於九十二年三月二十九日上午十時許，警察查緝時，甲○○
      以0000000000號行動電話，打到其0000000000號行動電
      話，告訴其將毒品丟棄海中之情節相符，顯見被告甲○○於九十二年三月二十
      三日前往大陸地區後某日購入毒品海洛因，而後囑被告乙○○前往運輸，為確
      定所購毒品海洛因得達目的地，致在大陸地區、臺灣地區之金門、澎湖、將軍
      鄉○○○○○路程、匆促往來。被告甲○○前開行程，自與被告乙○○所運輸
      之毒品海洛因有關，方有發現警方查緝，欲適時通知被告薛漢將毒品丟棄之舉
      ，亦與被告薛漢聰供認以十萬元代價受僱甲○○運輸、私運管制物品即第一級
      毒品海洛因之情節吻合可採。復被告甲○○於警訊供認：其沒有施用毒品等語
      （見警卷甲○○九十二年三月二十九日警訊筆錄），而毒品海洛因係屬毒品危
      害防制條例規範之違禁物，為政府嚴禁且多方查緝之物，無論持有、運輸、販
      賣均涉有刑責，為眾所周知之事，被告甲○○己身不施用毒品海洛因，竟以十
      萬元代價僱用被告乙○○運輸走私毒品海洛因入境，干冒入境時嚴密之檢查及
      重刑罪責相科，足認被告甲○○係為販賣第一級毒品海洛英而販入，其有販賣
      第一級毒品海洛因營利之意圖，亦可認定。
（三）被告乙○○於原審及本院翻異前供，而以該查獲之海洛因係被告甲○○在澎湖
      委託載運，載運之時至查獲之前，其不知被告甲○○所託運之物係毒品，其駕
      駛「旭東昇」號漁船至將軍漁港，是要修理該漁船船身的欄杆及船首凹陷云云
      。惟證人賴隆盛於警訊時證稱：於九十二年三月二十六日上午十一時二十三分
      駕駛「旭東昇」號漁船由澎湖縣復興漁港報關出海，當時是船長即被告乙○○
      駕駛，其在船艉後側睡覺，出海一天並無下網，不知道開到那裡去，到了第二
      天就進澎湖縣內垵漁港，向澎湖縣內垵漁港安檢所銷關等語（見警卷賴隆盛九
      十二年三月二十九日警訊筆錄）。就證人賴隆盛之證述以觀，被告乙○○於九
      十二年三月二十六日上午十一時二十三分駕駛「旭東昇」號漁船出港後一天，
      並無下網，出港目的顯非打魚，即有蹊蹺，該船出港後證人賴隆盛在睡覺，船
      開到何處亦不清楚，自不得為被告乙○○未駕駛「旭東昇」號漁船至大陸地區
      之有利證明。又被告乙○○所有之「旭東昇」號漁船右弦欄杆及船首凹陷，固
      經原審於九十二年十月十七日勘驗屬實，製有刑事勘驗筆錄（見原審卷第二宗
      第二五頁）及囑警攝有照片二張（見原審卷第二宗第一六四頁）可考。前揭「
      旭東昇」號漁船所受之損壞並非具有專門技術之船港始得修復，如欲修理一般
      均尋找熟識之人、方便處所為之，方符常情。被告乙○○於原審供稱：其駕「
      旭東昇」號漁船到將軍漁港，要找那一家造船廠修船，還未確定，要先找臺南
      修船公司估價，而其到將軍漁港後，要找朋友帶去修船廠等語（見原審卷第一
      宗第一二二頁）。被告乙○○既要找臺南船公司修船，自可駛至距臺南較近之
      安平港，而無遠至臺南縣將軍漁港靠港後，再找人帶到臺南找修船公司，再由
      修船公司至將軍漁港修船，往來奔波之理。證人賴隆盛於警訊時證稱：於九十
      二年三月二十九日凌晨三時三十分，船長即被告乙○○駕船，向澎湖縣內垵漁
      港安檢所報關出港，當時只有其與船長二人出海，船長並無告知要到那裏，到
      凌晨四點多才知道要開船回臺灣，其不知道要作何事等語（見警卷賴隆盛九十
  二年三月二十九日警訊筆錄）。船員依附船體工作，被告乙○○所駕「旭東昇
      」號漁船至將軍漁港果欲修理，亦無不告知船員賴隆盛應在何時返船工作之理
      。證人即乙○○之妻曾美惠於原審證稱：於九十二年三月二十八日被告甲○○
      及其妻陳鳳玉到澎湖找被告乙○○，其從廚房出來時，聽被告甲○○跟被告乙
      ○○說要把船開到臺灣將軍漁港，因為被告乙○○不曾到過將軍漁港，其就隨
      口問被告甲○○為何要將船開到臺灣將軍漁港，被告甲○○說如果不知道如何
      去將軍漁港，就問證人賴榮盛，被告甲○○並用其家舊報紙畫了一張將軍漁港
      的地圖等情，並提出畫有將軍港之報紙一張為證（見原審卷第一宗第二八一頁
      、第二三一頁）。則被告乙○○顯不曾至將軍漁港，就該漁港能否停泊修理船
      隻，當無所悉，自無因修船駛至將軍漁港之可能。再被告乙○○之「旭東昇」
      號漁船至將軍漁港即加○．六公秉值八千四百九十元之甲油，亦為被告乙○○
      所是認，並有統一發票一份存警卷足參，亦可認被告乙○○駕「旭東昇」號漁
      船至將軍漁港交付毒品海洛因予甲○○後，隨時即將駛離，而與修船一節無涉
      。再被告乙○○供認其受被告甲○○所託載運送物品代價為十萬元，所載物品
      亦僅一紙箱裝置，其間運輸暴利可見一般，且在被告甲○○聯絡有警查緝時，
      取出欲丟棄海中，辯稱不知是毒品，孰人能信。雖證人賴隆盛於警訊時復證稱
      ：九十二年三月二十六日與被告乙○○報關出海並未到大陸地區之證言云云。
      證人賴隆盛若自陳與被告乙○○至大陸地區接送毒品，其恐有併受追訴之危險
      ，且此證言與前述證稱不知船駛往何處有違，不得為被告乙○○有利之證明。
      證人曾美惠於原審亦證稱：被告甲○○於九十二年三月二十八日到澎湖時帶有
      裝毒品之紙箱云云。證人曾美惠係被告薛昌之配偶，就被告甲○○係在大陸地
      區或臺灣地區交付查獲毒品予被告乙○○運輸，即關被告乙○○刑責之論科輕
      重不同，有迴護之動機。而被告乙○○事後改口供稱裝毒品之紙箱，係被告甲
      ○○於九十二年三月二十八日在澎湖交付，證人曾美惠前述證言，自屬附合之
      詞，亦難遽採。
（四）被告甲○○於原審及本院雖辯稱：被告乙○○所運輸經查獲之毒品，非其所有
      ，亦未託乙○○運輸毒品；又0000000000號之行動電話，非其所有
      ，亦未使用，其所有經警查扣之行動電話，無ＳＩＭ卡，未能在警查緝被告乙
      ○○時，告知將毒品丟棄，其於九十二年三月二十八日至澎湖找被告乙○○是
      託載甲魚蛋云云。被告乙○○於原審供稱：被告甲○○於九十二年三月二十八
      日至澎湖未要其載送甲魚蛋等語（見原審卷第一宗一第一二一頁），且被告乙
      ○○於九十二年三月二十九日駕船駛至將軍漁港經警查獲時，船上亦無甲魚蛋
      貨品，亦有搜索扣押筆錄可稽。而被告甲○○以十萬元之代價僱用被告乙○○
      自大陸地區運輸毒品海洛因至將軍漁港交付，且經警查獲時，確在陸地以00
      00000000號之行動電撥打「旭東昇」號漁船上之被告乙○○所使用之
      0000000000號行動電話聯繫將毒品丟棄，業經被告乙○○供述及證
      人蘇進清證述明確。而被告乙○○於本院審理時亦供稱：「（被告甲○○何時
      介紹你從事運送甲魚蛋？開始用哪支手機和你聯絡？）在案發前不超過一個月
      ，他用0000000000號行動電話與我聯絡。」等語（見本院卷九十三
      年五月二十日審判筆錄）。雖該0000000000號之行動電話經警查扣
      時，無ＳＩＭ卡屬實，然就本案查獲人員張家坤、韋忠貞、陳啟光、陳原袛、
      蘇進清所證查緝過程及扣得0000000000號行動電話情節觀之，證人
      張家坤於原審證稱：其於九十二年三月中接獲臺南市查緝隊蘇進清查緝員通報
      被告乙○○駕駛的「旭東昇」號漁船涉嫌走私毒品之情事，當時蘇查緝員說只
      要該艘漁船進入防守的將軍漁港，就通知他。後來在九十二年三月二十九日該
      船進入漁港，我們就通知他，他就趕過來，並且要我們支援，其與韋忠貞、陳
      啟光、林業峰四個人趕過去與蘇進清會合，到現場之後，其看到蘇進清與被告
      甲○○講話，蘇進清要我們再往前監控「旭東昇」號漁船，蘇進清與被告甲○
      ○講完話之後，蘇進清就到「旭東昇」號船上，韋忠貞與陳啟光也跟著上船去
      制伏被告乙○○，而蘇進清交代其要看著被告甲○○，所以其就和陳原祇一起
      監控被告甲○○。蘇進清與被告甲○○談話以後走到船的這段期間，沒有人監
      控被告甲○○。其沒有作搜索的動作，這部分應該是蘇進清才知道等語（見原
      審卷第一宗第二七六頁至第二七九頁）。證人韋忠貞於原審證稱：當時是由張
      家坤帶隊要其等去協助蘇進清查緝毒品，到達將軍漁港時，其跟陳啟光下車監
      控漁船，見蘇進清上到漁船並且喊叫，其看到被告乙○○拿著一個紙箱丟到海
      裡，便和陳啟光上船將被告乙○○制伏，由陳啟光取回紙箱等語（見原審卷第
      一宗第二七七頁）。證人陳啟光於原審證稱：當時是由張家坤帶隊要其去協助
      蘇進清查緝毒品，到達將軍漁港時，其跟韋忠貞下車監控漁船，見蘇進清上到
      漁船即喊說「不要動」，其便跟著跳上船，其上船之後，被告乙○○就已經把
      紙箱丟到海裡，後來韋忠貞就跟著上船與蘇進清一起將被告乙○○制伏，其便
      將紙箱拾回，紙箱外層包有黃色的防水膠帶，打開紙箱，發現裡面是毒品。當
      時由張家坤監控被告甲○○等語（見原審卷第一宗第二七七頁）。證人陳原袛
      於原審證稱：當天大約八點四十幾分時，「旭東昇」漁船進來報關，之前大隊
      就有說這艘船如果進來時，要密切監控，該船報完關，其就開車去監控，後來
      大隊張家坤就帶人過來，其與張家坤一起監控被告甲○○，是蘇進清開始查緝
      被告乙○○以後，才指示其監控被告甲○○的等語（見原審卷第一宗第二七七
      頁至第二七九頁）。證人蘇進清於原審證稱：其在第一時間逮捕被告乙○○時
      ，被告乙○○指述此次走私毒品的幕後貨主是在碼頭邊的被告甲○○，才由岸
      巡五一大隊支援的同事拘捕被告甲○○，拘捕被告甲○○時，無搜索他的身體
      ，帶回隊上之後，要被告甲○○把身上物件全部拿出來，才查扣手機，並發現
      手機沒有ＳＩＭ卡，拘捕被告甲○○至帶回隊上查扣手機時間相距大約一、二
      個小時等語（見原審卷第二宗第一○七頁至第一一○頁），顯見被告甲○○經
      警拘捕時，執行拘捕人員並未當場查扣被告甲○○所使用之00000000
      00號行動電話，則被告甲○○經拘捕地點臺南縣將軍漁港帶至南巡局臺南市
      機動查緝隊查扣行動電話間之一、二小時，足可取出行動電話內之ＳＩＭ卡丟
      棄，此固為查緝人員對證物扣得之疏失，惟被告甲○○所使用0000000
      000號之行動電話查扣時已失ＳＩＭ卡，尚難因此推論該電話未與被告乙○
      ○所使用之0000000000號行動電話聯絡將毒品丟棄，而本院於九十
      三年四月十九日準備程序時，當庭勘驗0000000000號、00000
      00000號行動電話中之0000000000號門號是否有被告乙○○所
      述為被告甲○○代號「  （聰字簡體字）大」，經將0000000000號
      ＳＩＭ卡拆下插入檢察官所有之諾基亞手機中操作通訊錄，勘驗結果，通訊錄
      中顯示0000000000號門號中有0000000000號門號，而代
      號為「  （聰字簡體字）大」，有該日準備程序筆錄可按，被告甲○○上開之
      辯解，均無可採。
（五）被告甲○○辯稱：「旭東昇」號漁船係小漁船，其油料容量僅二三三七公升，
      自澎湖復興漁港至大陸圍頭港外接運毒品海洛因再回來，其油量不夠云云，並
      請求向澎湖縣復興漁港管理處，函詢自澎湖復興漁港至大陸地區圍頭漁港外之
      距離與一般漁船所需油量、油錢多少。經本院於九十三年三月十日向該處函詢
      ，迄未函覆，經本院以電話函詢，據覆該處不清楚所需油量、油錢多少等語，
      有本院辦理刑案電話查詢登記表一份附於本院卷可查。惟「旭東昇」號漁船係
      小漁船，其油料容量雖僅二三三七公升，然可於船上準備足夠之油料供使用，
      而被告乙○○於警訊時及偵查中對於其駕駛「旭東昇」號漁船，自澎湖復興漁
      港報關出港前往大陸圍頭港外接運毒品後，回至澎湖內垵漁港等情，供述明確
      ，可見其準備之油量，足夠其駕駛「旭東昇」號漁船，自澎湖復興漁港報關出
      港前往大陸圍頭港外接運毒品後，回至澎湖內垵漁港，被告甲○○此部分之辯
      解，並無證據足資證明，尚難採信。
（六）被告乙○○辯稱：其所有「旭東昇」號漁船，原僅係漁民賴以維生之器具，本
      質上並無危險性，因此，基於保安處分之法理，並無一併沒收之絕對必要，其
      已因本案被羈押，判決確定之後，亦須入監服刑，並無再利用上開漁船運輸毒
      品之可能，「旭東昇」號漁船既為漁民賴以維生之器具，一併予以宣告沒收，
      無異於剝奪漁民之生存器具，從漁民就業權、生存權點，僅一次運輸第一級毒
      品海洛因，而且僅運輸二千五百餘公克之犯行，即剝奪漁民賴以維生之器具，
      其沒收之合理性，不免令人質疑。再者，「旭東昇」號漁船之價值在三百萬元
      以上，一併予以宣告沒收，無異判處十年有期徒刑之外，對其再行處以三百多
      萬元之刑罰，此刑罰之宣告，就刑罰之觀點，實有悖於罪刑相當法則之要求，
      原判決一併宣告沒收「旭東昇」號漁船之處分，應有未當云云。按毒品危害防
      制條例第十九條第三項規定，犯同條例第四條之罪所使用之水、陸、空交通工
      具沒收之，此沒收係「應」予沒收，而非「得」予沒收，惟仍以屬於犯人所有
      者為限，始得沒收之（參閱最高法院九十一年度台上字第六一八號判決）。扣
      案之「旭東昇」號漁船（船籍登記號碼ＳＳ○○五七一五號）係被告乙○○所
      有，有漁船資料在卷可考，且供運送毒品海洛因所使用之水上交通工具，原判
      決依上開規定一併宣告沒收「旭東昇」號漁船之處分，並無不當。被告乙○○
      此部分之辯解，亦不足採。
（七）綜上所述，被告乙○○、甲○○確有右揭犯行，其等所辯，均屬事後卸責之詞
      ，不足採信，事證明確，被告乙○○、甲○○之犯行均堪認定。至於被告甲○
      ○聲請傳訊證人盧青春、蘇聰振、王永尊、余必卿、張家坤、韋忠貞、陳啟光
      、陳原祇，其中證人盧青春、蘇聰振、王永尊、余必卿因時間相隔甚久且與本
      案待證事實無直接關聯性，故無傳訊之必要，證人張家坤、韋忠貞、陳啟光、
      陳原祇已於之前證述明確，亦無傳訊之必要，附此敘明。
三、按海洛因係屬毒品危害防制條例第二條第二項第一款所稱之第一級毒品，亦係行
    政院依懲治走私條例第二條第四項公告之「管制物品項目及其數額」命令甲項第
    四款規定之管制進出口物品。販賣毒品罪，並不以販入之後，復行賣出為構成要
    件，苟以營利為目的，將毒品購入或將之賣出，有一於此，其犯罪即經完成。再
    運輸毒品罪之成立，並無限於運送他人所有或持有之毒品為要件，即不以為他人
    輸送為必要，即為自己輸送者亦包括在內。核被告甲○○所為，係犯毒品危害防
    制條例第四條第一項之運輸、販賣第一級毒品罪、懲治走私條例第十二條、第二
    條第一項之私運管制物品進口罪、臺灣地區與大陸地區人民關係條例第八十條第
    一項前段之罪。核被告乙○○所為，係犯毒品危害防制條例第四條第一項之運輸
    第一級毒品罪、懲治走私條例第十二條、第二條第一項之私運管制物品進口罪、
    臺灣地區與大陸地區人民關係條例第八十條第一項前段之罪。被告甲○○、乙○
    ○所犯毒品危害防制條例第四條第一項之運輸第一級毒品罪、懲治走私條例第十
    二條、第二條第一項之私運管制物品進口罪、臺灣地區與大陸地區人民關係條例
    第八十條第一項前段之罪間，有犯意聯絡及行為分擔，皆為共同正犯。按中華民
    國船舶、航空器及其他運輸工具，非經主管機關許可，不得航行至中國大陸地區
    ，為臺灣地區與大陸地區人民關係條例第二十八條第一項所明定，被告甲○○雖
    無上開條例第八十條第一項之特定身分，但與具有船長身分之被告乙○○共犯直
    航大陸地區之罪，依刑法第三十一條第一項之規定，仍應論以共犯。被告甲○○
    以一走私行為，同時觸犯運輸第一級毒品及私運管制物品進口二罪，為想像競合
    犯，應從一重之運輸第一級毒品罪處斷；其運輸毒品海洛因入境之目的原在販賣
    ，其既已完成私運入境後，復因購入而達販賣之行為，運輸第一級毒品與販賣第
    一級毒品及未經許可直航至大陸地區之罪間，有方法結果之牽連關係，應依刑法
    第五十五條規定，從情節較重之販賣第一級毒品罪處斷。被告乙○○以一走私行
    為，同時觸犯運輸第一級毒品及私運管制物品進口二罪，為想像競合犯，應從一
    重之運輸第一級毒品罪處斷，而與所犯臺灣地區與大陸地區人民關係條例第八十
    條第一項前段之罪間，有方法結果之牽連關係，應依刑法第五十五條規定，從情
    節較重之運輸第一級毒品罪處斷。被告乙○○、甲○○二人非法持有第一級毒品
    之低度行為，分別為運輸或販賣之高度行為所吸收，均不另論罪。而被告甲○○
    運輸第一級毒品應為販賣第一級毒品所吸收，亦不另論罪。被告乙○○被警查獲
    後，當場表明係受被告甲○○之託，以十萬元代價自大陸走私毒品海洛因來台，
    旋經警拘捕在場準備接應之被告甲○○，因而破獲此案，此業經證人即查緝員蘇
    進清結證屬實，被告乙○○涉嫌運輸第一級毒品部分，應依毒品危害防制條例第
    十七條規定，減輕其刑。
四、原審以被告甲○○、乙○○事證明確，適用毒品危害防制條例第四條第一項、第
    十七條、第十八條第一項、第十九條第一項、第三項，懲治走私條例第二條第一
    項、第十二條，臺灣地區與大陸地區人民關係條例第八十條第一項前段，刑法第
    十一條前段、第二十八條、第三十一條第一項、第五十五條、第三十七條第一項
    之規定，並審酌被告甲○○、乙○○明知毒品危害人體健康，影響家庭、社會治
    安至深且鉅，為牟一己私利，不惜違法犯禁，分為運輸、販賣毒品，且查獲走私
    運輸之毒品海洛因數量頗多，淨重共達二五一七．一公克，若非及時查獲，經流
    入市面，助長毒品泛濫，毒害國人健康甚鉅，被告二人所為惡性及犯罪情節非輕
    ，惟念被告乙○○犯後經警查獲之時坦承犯行，而被告甲○○雖否認犯行，然所
    販賣之毒品尚未流入市面即經查獲，尚未肇致實際危害等一切情狀，判處被告甲
    ○○無期徒刑，褫奪公權終身，判處被告乙○○有期徒刑十年，並認扣案之海洛
    因磚四塊淨重二五一七‧一公克係屬查獲之毒品，不問屬於犯人與否，應依毒品
    危害防制條例第十八條第一項前段之規定，沒收銷燬之；而扣案之海洛因包裝重
    四二．三四公克、紙箱一個係被告甲○○所有，經被告乙○○供明在卷，係供運
    輸、販賣毒品所用之物，應併依毒品危害防制條例第十九條第一項之規定宣告沒
    收之；又扣案之「旭東昇」號漁船（船籍登記號碼ＳＳ○○五七一五號）一艘，
    係被告乙○○所有，且供運送毒品海洛因之水上交通工具，已如前述，亦應依毒
    品危害防制條例第十九條第三項規定沒收之。至扣案之0000000000號
    、0000000000號（行動電話機之序號已消除、ＳＩＭ卡已丟棄）各一
    支，僅係被告甲○○聯繫被告乙○○丟棄毒品，並無法證明係被告二人供本案犯
    罪之用；另0000000000號、0000000000號行動電話各一支
    ，與本案無涉，均不為沒收之諭知，認事用法並無違誤，量刑與褫奪公權及沒收
    之宣告亦尚妥適。被告甲○○上訴否認犯罪，被告乙○○上訴指摘原判決量刑太
    重，皆為無理由，均應予駁回。
據上論結，應依刑事訴訟法第三百六十八條，判決如主文。
本案經檢察官吳萃芳到庭執行職務。
中    華    民    國      九十三      年      五      月      三十一    日
                                  臺灣高等法院臺南分院刑事第三庭
                                      審判長法官  陳    清    溪
                                            法官  宋    明    蒼
                                            法官  宋    明    中
右正本證明與原本無異。
如不服本判決，應於判決送達後十日內向本院提出上訴狀，其未敘述理由者並應於提
出上訴狀後十日內向本院補提理由書（應附繕本)。
                                      法院書記官  尤    乃    玉
中    華    民    國      九十三      年      六  月        一      日
附錄論罪法條：
懲治走私條例第十二條：
自大陸地區私運物品進入臺灣地區，或自臺灣地區私運物品前往大陸地區者，以私運
物品進口、出口論，適用本條例規定處斷。
懲治走私條例第二條第一項
私運管制物品進口、出口逾公告數額者，處七年以下有期徒刑，得併科新臺幣三百萬
元以下罰金。
毒品危害防制條例第四條第一項：
製造、運輸、販賣第一級毒品者，處死刑或無期徒刑；處無期徒刑者，得併科新台幣
一千萬元以下罰金。
臺灣地區與大陸地區人民關係條例第八十條第一項：
中華民國船舶、航空器或其他運輸工具所有人、營運人或船長、機長、其他運輸工具
駕駛人違反第二十八條第一項規定或違反第二十八條之一第一項規定或台灣地區人民
違反第二十八條之一第二項規定者，處三年以下有期徒刑、拘役或科或併科新台幣一
百萬元以上一千五百萬元以下罰金。但行為係出於中華民國船舶、航空器或其他運輸
工具之船長或機長或駕駛人自行決定者，處罰船長或機長或駕駛人。
